最高法院刑事判決　　　　　　　　　　　　　　　九十一年度台上字第四四九０號
　　上　訴　人　甲○○
右上訴人因違反毒品危害防制條例案件，不服台灣高等法院中華民國九十一年五月二
十七日第二審判決（九十一年度上訴字第一０五０號，起訴案號：台灣板橋地方法院
檢察署九十年度毒偵字第三六四一號、毒偵緝字第六八八號），提起上訴，本院判決
如左：
    主  文
上訴駁回。
    理  由
一施用第一級毒品部分
按刑事訴訟法第三百七十七條規定：上訴於第三審法院，非以判決違背法令為理由，
不得為之。是提起第三審上訴，應以原判決違背法令為理由，係屬法定要件，且必須
依據卷內資料為具體之指摘，並足據以辨認原判決已具備違背法令之形式，始屬相當
。本件原判決維持第一審論上訴人甲○○以連續施用第一級毒品罪，累犯，處有期徒
刑玖月部分之判決，駁回上訴人該部分之第二審上訴。業已敘明其所憑之證據及認定
之理由。經核原判決從形式上觀察，尚無認定事實不憑證據或採證違背法則之情形存
在。上訴意旨略稱：(一)上訴人前經第一審法院另案裁定送勒戒處所觀察、勒戒（民國
八十七年度毒聲字第二五八八號），因執行通知未合法送達致未能依指定時間到案執
行，竟誤遭通緝，該通緝程序並非合法，原審未予查證，逕於判決書之事實欄內記載
上訴人因該案「拒不到案執行觀察、勒戒而遭通緝」云云，非無應於審判期日調查之
證據而未予調查之違法。(二)原判決事實欄記載上訴人在不詳處所，以不詳方法施用第
一級毒品等情，而未將此部分之犯罪事實為明確之認定，於法顯有未合。(三)上訴人於
原審已陳明係將第一級毒品海洛因混合第二級毒品安非他命，置於吸食器內同時吸用
等情，原判決未依想像競合犯之規定從一重處斷，而予以分論併罰；又上訴人已受強
制戒治處分，原審不察，再為科刑之判決，顯屬一罪二罰，均有適用法則不當之違誤
云云。惟按：(一)刑事訴訟法第三百七十九條第十款所稱應於審判期日調查之證據，係
指客觀上為法院認定事實及適用法律之基礎之證據而言。上訴人另案經通緝之程序是
否合法，與其應否成立本件施用毒品之罪責，並無關聯，非屬必要調查之證據，原審
未予查證，不能謂有前開第十款之違法情事，上訴意旨任意指摘，自非第三審上訴之
合法理由。(二)非屬犯罪構成事實之要素，而與辨別犯罪同一性無關者，判決書縱未詳
為記載，如於判決無所影響，即無違法可言。本件原判決就上訴人連續施用第一級毒
品之犯罪地點及方法，於事實欄內係記載「在其上址住處（指台北縣新莊市○○街四
十八巷八弄二號二樓）及不詳之處所，分別以將海洛因摻入香煙（菸）內再點燃吸用
及不詳之方法，施用第一級毒品海洛因二次」等情（見原判決第三頁倒數第五至四行
），其就犯罪之地點雖未全部為明確之認定，然原判決既已確定其犯罪之時間且係依
連續犯裁判上一罪處斷，其未詳細記載部分，尚無礙於犯罪同一性之辨別及法令之適
用，顯於判決無所影響，不生違背法令之問題，尚不得據以提起第三審上訴。(三)上訴
人於原審調查及審判時，迭稱：伊係以香菸吸食海洛因及以吸食器吸用安非他命等語
（見原審卷第二十一頁、第三十一頁），上訴意旨妄指其係陳明將海洛因及安非他命
混合而同時吸食云云，顯非依據卷內資料所為之指摘。又毒品危害防制條例第二十條
所定之觀察、勒戒，係在輔弼刑罰之教化及矯正功能，使施用毒品而初受執行觀察、
勒戒後經認無繼續施用毒品之傾向者，或有繼續施用毒品之傾向而經施以強制戒治、
交付保護管束期滿者，及經檢察官或少年法庭依同法條第二項規定為不起訴之處分或
不付審理之裁定後五年內再犯施用毒品罪而經觀察、勒戒後，認無繼續施用毒品之傾
向者，俱有免受刑事追訴及免除刑罰之自新機會；然依卷內資料，上訴人前已因施用
第二級毒品經送觀察、勒戒認無繼續施用毒品傾向而經檢察官不起訴處分（台灣板橋
地方法院檢察署八十七年度偵字第一二０五四號）後，於五年內再犯本件施用毒品罪
，經裁定送觀察、勒戒結果，復認有繼續施用毒品之傾向，所為合於該條例第二十條
第三項前段之規定，不能因其另受強制戒治之處分，而排除刑罰之適用，原審依法予
以論罪科刑，要無「一罪二罰」之可言，核與上訴意旨所指判決適用法則不當之違法
情形並不相當，執為指摘，均非適法之第三審上訴理由。此部分其上訴違背法律上之
程式，應予駁回。
二施用第二級毒品部分
按刑事訴訟法第三百七十六條所列各罪之案件，經第二審判決者，不得上訴於第三審
法院，法有明文。本件關於施用第二級毒品部分，原審係維持第一審依毒品危害防制
條例第十條第二項及其他相關之規定，論處上訴人以施用第二級毒品，又連續施用第
二級毒品，均累犯之罪刑之判決，駁回上訴人該部分之第二審上訴，核屬刑事訴訟法
第三百七十六條第一款之案件。依首開說明，此部分既經第二審判決，自不得上訴於
第三審法院，上訴人竟復提起上訴，顯為法所不許，應併予駁回。
據上論結，應依刑事訴訟法第三百九十五條前段，判決如主文。
中      華      民      國    九十一    年      八      月     十四     日
                              最高法院刑事第十庭
                                  審判長法官  林  增  福
                                        法官  邵  燕  玲
                                        法官  吳  昆  仁
                                        法官  惠  光  霞
                                        法官  吳  三  龍
      右正本證明與原本無異
                                              書  記  官
中      華      民      國    九十一    年      八      月     十九     日